【裁判字號】    98,交抗,25
【裁判日期】    980119
【裁判案由】    聲明異議
【裁判全文】
臺灣高等法院高雄分院刑事裁定          98年度交抗字第25號
抗告人即
受處分人    甲○○
上列抗告人因違反道路交通管理處罰條例案件，不服臺灣高雄地
方法院中華民國97年12月25日裁定（97年度交聲字第1375號），
提起抗告，本院裁定如下：
    主  文
抗告駁回。
    理  由
一、抗告意旨略以：(一)受處分人甲○○當日係駕駛自用小客車沿
    保泰路行至高雄市○○路與保泰路口之交岔路口欲右轉時，
    因保泰路之號誌業已綠燈閃光，受處分人因考量右轉路口很
    大，為安全起見乃時即停車於停止線前，惟停車後因無法看
    見車輛上方之交通號誌，復值深夜又加上號誌之強光，不能
    看見對面號誌下所設「保泰路專用號誌」之牌面，只能見到
    左方號誌（即瑞隆路專用號誌），遂於左方號誌綠燈亮起後
    ，始誤認業已綠燈而右轉直行以致闖紅燈，難認有疏失。(二)
    如受處分人有違規，應係違反道路交通管理處罰條例第48條
    1 項第2 款「不依標誌、標線、號誌指示」或第53條第2項
    「紅燈右轉行為」，而非同條例第53條第1 項規定。(三)再者
    ，如受處分確違反道路交通管理處罰條例第53條第1 項規定
    ，亦僅應處罰鍰最低額新台幣（下同）1,800 元而非2,700
    元。
二、按「汽車駕駛人，行經有燈光號誌管制之交岔路口闖紅燈者
    ，處新臺幣1800元以上5400元以下罰鍰。」並記違規點數3
    點，道路交通管理處罰條例第53條第1 項、第63條第1 項第
    3 款定有明文。另按違反行政法上義務之行為非出於故意或
    過失者，不予處罰，行政罰法第７條第１項定有明文；故違
    反行政法上義務之行為非僅處罰故意行為，亦及於過失行為
    者，合先敘明。
三、經查：
  (一)受處分人係於民國97年3 月18日22時4 分許，駕駛車牌號碼
    ZX -1927號自用小客車，行至高雄市○○路與保泰路口之有
    燈光號誌管制之交岔路口時闖紅燈而經原處分機關以行經有
    燈光號誌管制之交岔路口闖紅燈為由掣單舉發並裁罰之事實
    ，為受處分人所不爭執，並有高雄市政府警察局97年4 月3
    日高市警交相字第BC 0000000號舉發違反道路交通管理事件
    通知單、交通部公路總局高雄區監理所97年5 月30日高監自
    裁字第裁80-BC0 000000 號違反道路交通管理事件裁決書各
    1 份，及舉發闖紅燈之照片2 張在卷可稽，此部分事實應堪
    認定。
  (二)受處分人雖以上開情詞置辯，惟：
  1.本件路口號誌係設定特殊三時相運作，第一時相開放瑞隆路
    綠燈通行，與瑞隆東路直行瑞隆路，禁止左轉保泰路；第二
    時相開放保泰路綠燈通行，與瑞隆東路繼續直行瑞隆路及左
    轉保泰路；第三時相開放公車瑞隆站大門，瑞隆東路268 巷
    口及大樓地下停車場車輛出入口及往保泰路待轉機車通行；
    復為避免同向（由西向東）之瑞隆路與保泰路之駕駛人混淆
    ，分別懸掛「瑞隆路專用號誌」、「保泰路專用號誌」；且
    號誌運作清晰明確等節，業經高雄市政府交通局於97年9 月
    11日以高市交管字第0960051668號函敘明，並檢附該路口現
    場圖及現場照片2 張可證。是瑞隆路與保泰路專用之號誌，
    既已分別架設於不同位置，號誌又運作清晰明確，應無使人
    混淆之虞。
  2.依當日採證照片顯示駕駛角度正向面對之左前方交通號誌（
    按即「保泰路專用號誌」）亦為紅燈啟亮狀態，此有高雄市
    政府警察局交通警察大隊97年5 月15日函可參；另依受處分
    人所提出其於97年5 月25日22時自行所拍攝之相片，亦可見
    該紅燈啟亮時確屬清楚可見，則縱受處人因停車位置致不能
    看清其車輛上方之交通號誌，但駕駛角度正向面對之左前方
    交通號誌（按即「保泰路專用號誌」）既為紅燈啟亮狀態，
    即表示受處分人當時尚不能通行甚明，從而其既強行通行，
    自屬闖紅燈無訛。且因其係直向通行，並非右轉，自無道路
    交通管理處罰條例第53條第2 項之適用。
  3.關於違反道路交通管理處罰條例規定，而應受罰鍰之處罰，
    該條例除定有其之最低及最高額度外，並授權行政機關訂定
    違反道路交通管理事件統一裁罰基準及處理細則，並依違規
    人是否於期限內繳納或到案聽候裁決，及其逾越應期限繳納
    或到案聽候裁決之日數而決定其罰鍰金額。而本件受處分人
    係於97年3 月18日違規，其應到案期限為97年5 月15日，惟
    受處人並未於期限內繳納或到案聽候裁決，則原處分機關於
    97 年5月30日作成本件裁決，並依違反道路交通管理事件統
    一裁罰基準及處理細則裁處受處分人罰鍰2,700 元，於法並
    無違誤。
  (三)綜上所述，受處分人確有如舉發違反道路交通管理事件通知
    單所載之違規事實，應可認定；則原處分機關據此並引用道
    路交通管理處罰條例第53條第1 項及第63條第1 項第3 款等
    規定，裁處受處分人罰鍰2,700 元，並記違規點數3 點，於
    法並無違誤。
四、從而原審依規定，裁定駁回抗告人之異議，核無違誤。抗告
    人仍執陳詞提起抗告，並無理由，應予駁回。
五、據上論結，應依道路交通案件處理辦法第26條，刑事訴訟法
    第412 條，裁定如主文。
中    華    民    國    98    年    1     月    19    日
                  刑事第三庭    審判長法  官   周賢銳
                                      法  官   黃憲文
                                      法  官   黃仁松
以上正本證明與原本無異。
不得再抗告。
中    華    民    國    98    年    1     月    19    日
                                      書記官   林家煜


司法院資訊處製作；財團法人民間司法改革基金會備份。
